臺灣高等法院高雄分院刑事判決　　　 100年度上訴字第1211號
上　訴　人
即　被　告　謝明勳
上列上訴人因懲治走私條例案件，不服臺灣高雄地方法院100 年
度訴緝字第81號中華民國100 年6 月15日第一審判決（起訴案號
：臺灣高雄地方法院檢察署96年度偵字第27883 號、第30940 號
），提起上訴，本院判決如下：
     主  文
上訴駁回。
     事  實
一、陳清男（另案經台灣高雄地方法院通緝中）係高雄港籍編號
    CT0-000000號「漁豐一號」漁船船長，夏順情為該船輪機長
    兼船員，謝明勳與王發財、郭順盛、呂金昌、黃富源均係「
    漁豐一號」漁船船員（夏順情、王發財、郭順盛、呂金昌、
    黃富源等5 人已判刑確定），渠等均明知魚類、甲殼類係屬
    海關進口稅則第3 章所列之物品，依行政院於92年10月23日
    公告「管制物品項目及數額」丙項第5 款之規定，一次私運
    海關進口稅則第1 章至第8 章所列之物品之一項或數項，其
    總額由海關依緝獲時之完稅價格計算，超過新臺幣（下同）
    10萬元或其總重量超過1000公斤者，為管制進口物品，不得
    私運進口。詎謝明勳和夏順情、郭順盛、呂金昌、黃富源、
    王發財竟與船長陳清男等共同基於自大陸地區私運管制物品
    進口逾公告數額之犯意聯絡，各別於附表編號1 至編號6 所
    示時地，以出海捕漁為名義，先後6 次分別於附表所示之出
    港時間申請出港後，共同駕乘「漁豐一號」漁船自高雄港第
    二港口中和安檢所報關出海，駛往南中國海域，並各於附表
    所示各次出港後迄於進港前某不詳期間內，在大陸地區沿海
    （無故航行至大陸地區部分，無證據證明謝明勳與船長陳清
    男有共同犯意聯絡），由船長陳清男先後6 次以現金向不詳
    成年人，購得如附表所示已逾重量1000公斤管制數額之漁獲
    即管制進口物品後，由謝明勳、夏順情、郭順盛、呂金昌、
    黃富源、王發財等共同搬運、裝載於「漁豐一號」漁船上，
    分別於附表所示之6 次進港時間，自高雄港中和安檢所報關
    入港，而先後6 次自大陸地區私運上開管制物品進入臺灣（
    各次出港時間、進港時間、參與人員、漁獲、申請作業海域
    等分別詳如附表編號1 至6 所示）。嗣為行政院海巡署南部
    地區巡防局第五岸巡總隊人員實施監卸勤務，當場查獲如附
    表所示之漁獲。
二、案經行政院海巡署南部地區巡防局第五岸巡總隊移送臺灣高
    雄地方法院檢察署檢察官偵查起訴。
    理  由
壹、證據能力部分：
一、按公務員職務上製作之紀錄文書、證明文書，除顯有不可信
    之情況外，亦得為證據，刑事訴訟法第159 條之4 第1 款定
    有明文。此所謂「紀錄文書」，係指就一定事實加以記載之
    文書（例如戶籍謄本、不動產登記簿、前科資料紀錄表、收
    發文件紀錄簿及出入登記簿等是）；所謂「證明文書」，則
    指就一定事實之存否而為證明之文書（例如印鑑證明、繳稅
    證明書、公務員任職證明、選舉人名簿等均屬之）。上述「
    紀錄文書」或「證明文書」，並不限於針對特定事件所製作
    。祇要公務員基於職務上就一定事實之記載，或就一定事實
    之證明而製作之文書，若其內容不涉及主觀之判斷或意見之
    記載，即屬於上述條款所稱文書之範疇。從而，警察人員為
    調查犯罪所製作之詢問筆錄，雖非屬於上開條款所規定文書
    之範圍，但基於警察行政上所製作之其他「紀錄」或「證明
    」文件，例如臨檢紀錄、路檢紀錄、受理報案登記簿、失竊
    證明、遺失物領據、扣押證明筆錄或其他性質相類之文書，
    則均在前開條款適用之範圍。卷附第五海岸巡防總隊中和安
    檢所製作之「漁船載運漁產品是否自行捕獲諮詢表」（見警
    (一)卷第22頁、警(二)卷第41、45、49、53、57、61、65頁，下
    稱「諮詢表」）影本所載查獲「漁船名稱」、「統一編號」
    、「總噸數」、「船員人數」、「查獲時間」、「查獲地點
    」、「作業天數」、「出港時間」、「出港港口」、「作業
    海域」、「漁具漁法及漁撈設備」、「查獲經過」、「查獲
    漁獲種類及數量」暨「請求事項」各欄內容以觀，均係公務
    員職務上對於一定事實所為之記載，並不涉及主觀判斷或意
    見，而該「諮詢表」之作用，係在請求行政院農業委員會漁
    業署（下稱漁業署）對於查獲漁船上之漁貨是否自行撈獲加
    以鑑定，並記載查獲漁船之相關資訊，以供漁業署鑑定之參
    考，其上並載明「受文者」（農委會漁業署）、「發文單位
    」（第五海岸巡防總隊中和安檢所）、「聯絡人」（即中和
    安檢所所長）、「電傳號碼」、「電傳文件編號」等項，依
    上述說明，應屬於上述條款所稱「紀錄文書」之範圍（最高
    法院98年度台上字第5814號判決意旨參照）。本案上開「諮
    詢表」、扣押物品清單所載內容與後述之「機漁船（含船員
    ）進出港檢查表」、「漁船（貨）具領保管切結書」內容大
    致相符，且上開「諮詢表」並無具顯有不可信之情況，依上
    開說明，卷附「諮詢表」、扣押物品清單自有證據能力。
二、被告以外之人於審判外之陳述，雖不符前4 條（即第159 條
    之1 至159 條之4 ）之規定，而經當事人於審判程序同意作
    為證據，法院審酌該言詞陳述或書面陳述作成時之情況，認
    為適當者，亦得為證據；當事人、代理人或辯護人於法院調
    查證據時，知有第159 條第1 項不得為證據之情形，而未於
    言詞辯論終結前聲明異議者，視為有前項之同意，刑事訴訟
    法第159 條之5 定有明文。本判決所引卷附其餘證據資料中
    ，有關以言詞或書面方式表示之傳聞證據部分，雖無刑事訴
    訟法第159 條之1 至第159 條之4 或其他規定之傳聞證據例
    外情形，惟當事人於本院審理中經提示並告以要旨後，或明
    示同意列為證據，或表示無意見，本院審酌上開證據之取得
    過程並無瑕疵，又與待證事實具有關聯性，證明力亦非明顯
    過低，採為本案證據具有適當性，依刑事訴訟法第159 條之
    5 第1 項規定，自有證據能力，得援為認定犯罪事實之證據
    。
三、傳聞法則乃對於被告以外之人於審判外之言詞或書面陳述，
    亦即針對被告以外之人於審判外以言詞或書面所為之供述證
    據所為之規範。卷附查緝現場及漁貨照片，係以科學、機械
    之方式對於查獲當時之情況所為忠實且正確之紀錄，性質上
    並非供述證據，故無傳聞法則之適用，於此又查無不得為證
    據之狀況，自均具有證據能力。
四、行政院農業委員會漁業署97年6 月23日漁二字第0971212972
    號函及所附出海航跡資料1 份（見原審院一卷第124 至128
    頁）、行政院農業委員會漁業署98年8 月13日漁二字第0981
    242513號函及所附之放大航跡圖1 份（見原審院二卷第180
    至193 頁），為儀器紀錄「漁豐1 號」航跡、時間資料後機
    械列印而得，並非供述證據，無傳聞法則之適用，且其取得
    並無不法，應有證據能力。
貳、實體部分：
一、訊據上訴人即被告謝明勳（下稱被告）否認有走私犯行，辯
    稱：購買漁獲都是船長陳清男決定的，我並未參與走私行為
    云云。惟查，上揭事實欄所載之事實，業據被告謝明勳於原
    審法院審理時供認不諱（見原審院三卷第39頁背面、第54頁
    背面）。除了被告謝明勳上開自白外，復有下列事證可資佐
    證：(一)編號CT0-000000號「漁豐一號」漁船分別於96年3 月
    12日18時30分許、同年4 月10日20時40分許、同年5 月21日
    17時20分許、同年6 月5 日21時50分許、同年7 月2 日15時
    40分許、同年7 月15日22時10分許，由高雄港第二港口中和
    安檢所報關出海後，依續於96年3 月24日2 時40分許、同年
    4 月22日18時30分許、同年6 月1 日18時20分許、同年6 月
    18日18時許、同年7 月11日17時40分許、同年7 月25日0 時
    30分許返回高雄港，前往之目的地均為南中國海，其中附表
    編號1 所示航次隨船出港人員除船長陳清男外，尚有船員被
    告謝明勳與夏順情、郭順盛；編號2 所示航次隨船出港人員
    有船長陳清男、被告謝明勳與夏順情、呂金昌、黃富源；編
    號3 所示航次隨船出港人員有船長陳清男及被告謝明勳與夏
    順情、王發財、呂金昌；編號4 所示航次隨船出港人員有船
    長陳清男及被告謝明勳與夏順情、郭順盛、王發財；編號5
    所示航次隨船出港人員有船長陳清男及被告謝明勳與夏順情
    、郭順盛、王發財；編號6 所示航次隨船出港人員有船長陳
    清男及被告謝明勳與夏順情、郭順盛、王發財等事實，有高
    雄市一百噸以上漁船進出港申請書、機漁船（含船員）進出
    港檢查表在卷可憑（見偵二卷第29-34 頁）。(二)「漁豐一號
    」漁船於附表各次返回高雄港時經警扣得如附表所示漁類之
    事實，亦有漁船載運貨品是否自行捕獲諮詢表、小港區漁會
    臨海新村魚市場進貨表、扣押物品目錄表、緝獲現場及查獲
    之漁貨照片（見警二卷第41、42、45、46、49、50、53、54
    、57、58、61、62頁、警一卷第26-27 、39-53 頁）及行政
    院海岸巡防署南部地區巡防局第5 岸巡總隊96年11月12日南
    五總字第0960015726號函及所附漁豐一號漁船漁獲淨重表1
    份（見偵二卷第10至12頁）在卷可憑。再者，航程紀錄器（
    VDR ）是運用GPS 衛星定位原理，利用天線接收衛星訊號來
    定位，每隔數分鐘自動將漁船位置及時間記錄下來，此為本
    院職務上所明知。依行政院農業委員會漁業署97年6 月23日
    漁二字第0971212972號函覆時檢送附表所示6 次出港後之航
    跡圖觀之（見原審院一卷第124 至128 頁），「漁豐一號」
    出海後迄於返回高雄港期間，均曾航行至大陸地區福建或廣
    東沿海，有上開航跡圖在卷可憑，是「漁豐一號」於出港後
    曾航行至大陸地區無訛。再參以經原審法院委託國立高雄海
    洋科技大學鑑定附表所示6 次漁獲是否自行捕獲之結果，據
    覆稱：一般拖網船到達漁場後會在漁場來回拖網作業，由航
    跡圖顯示，該船並無作業跡象；依照片所示該拖網使用曳網
    之材質為合成纖維，不合理，且該曳網無作業後之跡象，船
    尾之揚網機配置不合理等語，有該校98年6 月1 日海科大漁
    字第0980005350號鑑定函在卷可憑（見原審院二卷第92-96
    頁），是被告謝明勳於原審供稱：附表所示漁獲係船長陳清
    男自大陸沿海購入等情，應屬可信。(三)被告謝明勳為本案犯
    行之際有效施行之「管制物品項目及其數額」丙項第5 款乃
    定明：「一次私運海關進口稅則第1 章至第8 章所列物品，
    重量超過1000公斤者，屬管制進口物品」，有行政院於92年
    10月23日公告「管制物品項目及數額」丙項第5 款之規定在
    卷可憑（見偵(二)卷第13頁）。本案先後6 次查獲如附表編號
    1 至6 之漁獲俱屬海關進口稅則第3 章之物品，且各次重量
    均已逾1000公斤，自均屬管制進口物品無訛。又犯罪構成事
    實與犯罪構成要件不同，前者係事實問題，後者係法律問題
    ，行政院關於公告管制物品之種類及數額雖時有變更，而新
    舊懲治走私條例之以私運管制物品進口為犯罪構成要件則同
    ，原判決誤以事實變更為法律變更，其見解自有未洽（最高
    法院51年台上字第159 號判例意旨參照）。又行政院依懲治
    走私條例第2 條第2 項專案指定管制物品及其數額之公告，
    其內容之變更，對於變更前走私行為之處罰，不能認為有刑
    法第2 條之適用（司法院大法官釋字第103 號意旨參照）。
    是前開「管制物品項目及其數額」丙項第5款 規定雖於97年
    2 月27日再經公告修正為：「一次私運原產地為大陸地區而
    未經主管機關公告准許輸入之海關進口稅則第1 章至第8 章
    所列物品之一項或數項，其總額由海關照緝獲時之完稅價格
    計算，超過新臺幣10萬元或重量超過1000公斤者，屬管制進
    口物品」等語，將私運管制進口物品，限縮為原產地為大陸
    地區而未經主管機關公告准許輸入者，惟依上揭說明，前開
    管制物品及其數額之公告內容之變更，並非刑罰法律有所變
    更，而無刑法第2 條第1 項之適用，是本案自無新舊法比較
    之情形，故上開修正無礙於本案犯行之成立，併予敘明。(四)
    綜上所述，本件事證明確，被告謝明勳否認犯罪，辯稱購買
    漁獲都是船長陳清男決定的，我並未參與走私行為云云，顯
    係事後翻異之詞，不可採信，其犯行堪以認定。
二、按92年10月23日公告修正之「管制物品項目及其數額」丙項
    第5 款規定：一次私運海關進口稅則第1 章至第8 章所列之
    物品及稻米、稻米粉、花生、茶葉、種子（球），其總額由
    海關照緝獲時之完稅價格計算，超過新臺幣10萬元者或重量
    超過1000公斤者。但報運進口之物品未虛報貨名或產地者，
    不屬本項所列之管制進口物品（上開法規嗣後雖於97年2 月
    27日修正公布，惟依大法官會議釋字第103 號解釋，上開「
    管制物品項目及其數額」種類項目之變更屬於事實上之變更
    而非法律有所變更，附此敘明）。換言之：（一）海關進口
    稅則第一章至第八章所列之物品，（二）完稅價格計算超過
    新臺幣10萬元或重量超過1 千公斤，即為「管制物品項目及
    其數額」丙項第5 款所規制之管制進口物品。本件被告謝明
    勳等人未經申報，出海運載總重量超過1 千公斤之如附表所
    示之扣案物品進入臺灣地區，已如前述，而上開扣案物品均
    屬於海關進口稅則第3 章所列魚類、甲殼類、軟體類其他水
    產無脊椎動物，是如附表所示之漁產品，係屬懲治走私條例
    「管制物品項目及其數額」中丙項第5 款所規範之管制物品
    無訛。又自大陸地區私運物品進入臺灣地區，或自臺灣地區
    私運物品前往大陸地區者，以私運物品進口、出口論，適用
    懲治走私條例之規定處斷，懲治走私條例第12條亦分別定有
    明文。是核被告謝明勳就附表所為，均係犯懲治走私條例第
    2 條第1 項、第12條之私運管制物品進口逾公告數額罪。被
    告謝明勳所犯附表編號1 至編號6 所示6 次準走私罪，均時
    間不同，犯意各別，應分論併罰。被告謝明勳就附表編號1
    所示上開犯行與船長陳清男、船員夏順情、郭順盛間；被告
    謝明勳就附表編號2 所示上開犯行與船長陳清男、船員夏順
    情、呂金昌、黃富源間；被告謝明勳就附表編號3 所示上開
    犯行與船長陳清男、船員夏順情、王發財、呂金昌間；被告
    謝明勳就附表編號4 至編號6 所示上開犯行與船長陳清男、
    船員夏順情、郭順盛、王發財間，各有犯意聯絡及行為分擔
    ，均共同正犯。又臺灣地區與大陸地區人民關係條例第80條
    第1 項規定：違反該條例第28條第1 項規定之處罰對象係船
    舶、航空器或其他運輸工具所有人、營運人或船長、機長、
    其他運輸工具駕駛人。是如未經許可，以中華民國船舶航行
    至大陸地區者，即處罰該船舶之所有人、營運人及船長，除
    船員亦與上開之人有犯意聯絡後，處罰之對象不及於船員。
    本件被告謝明勳係「漁豐一號」漁船之船員，而非上開漁船
    之所有人、營運人或船長，且規劃並決定漁船之航行路徑及
    出海作業地點，係船長之權限，而綜觀全卷，並無事證顯示
    身為船員之被告謝明勳有參與本次航行路徑及出海作業地點
    之規劃，或對本次航線及作業地點有決定權或共同決定權，
    亦無證據足以證明渠等與身為船長之陳清男間就未經許可航
    行至大陸地區一事有犯意之聯絡，尚難認被告謝明勳與船長
    陳清男未經許可航行至大陸地區，違反臺灣地區與大陸地區
    人民關係條例第80條第1 項規定部分有共同之犯意聯絡與行
    為之分擔，自難論以共同正犯。
三、原審因認被告謝明勳附表所示私運管制物品進口逾公告數額
    之犯罪事證明確，而適用刑法第28條、懲治走私條例第2 條
    第1 項、第12條之規定，審酌被告謝明勳為「漁豐一號」之
    船員，假出海捕魚之名，共同走私如附表所示漁獲進入臺灣
    地區，數量非少，對國家關貿利益與社會經濟秩序所生危害
    非微，影響守法捕撈漁獲之漁民生計，惟念被告謝明勳係受
    雇人任船員，於本案走私犯行非居於主導地位，且於原審法
    院審理時已認罪坦承犯行，犯後態度尚佳，復考量被告之素
    行、智識程度、生活狀況及其他一切情狀，就被告謝明勳所
    犯附表編號1 至編號6 所示之準走私共6 罪，各量處有期徒
    刑4 月，復敘明所犯附表編號1 、2 所示2 次準走私罪之犯
    罪時間均在96年4 月24日以前，且均符中華民國96年罪犯減
    刑條例第2 條第1 項第3 款規定，均減其宣告刑2 分之1 ，
    均減為有期徒刑2 月；並就被告謝明勳經減刑部分與上揭不
    得減刑部分之宣告刑，定其應執行刑為有期徒刑1 年2 月。
    再敘明附表編號1 至6 所示之漁獲，雖分別係被告謝明勳等
    人犯準走私罪所得之物，惟並非違禁物，且附表編號1 至6
    所示之漁獲均未扣案，且迄今均已4 年餘，當已賣掉及不存
    在，為避免日後執行之困難，故均不為沒收之諭知。被告上
    訴意旨否認犯罪指摘原判決不當，為無理由，應予駁回。
據上論結，應依刑事訴訟法第368 條，判決如主文。
本案經檢察官郭振昌到庭執行職務。
中    華    民    國    100     年    9  月    13     日
                刑事第五庭  審判長法  官  曾永宗
                                  法  官  任森銓
                                  法  官  鍾宗霖
以上正本證明與原本無異。
如不服本判決應於收受本判決後10日內向本院提出上訴書狀，其
未敘述上訴理由者，並得於提起上訴後10日內向本院補提理由書
狀（均須按他造當事人之人數附繕本）「切勿逕送上級法院」。
中    華    民    國    100     年    9  月    13     日
                                  書記官  陳武悅
附錄本件判決論罪科刑法條：
懲治走私條例第2 條第1 項
私運管制物品進口、出口逾公告數額者，處7 年以下有期徒刑，
得併科新臺幣3 百萬元以下罰金。
懲治走私條例第12條
自大陸地區私運物品進入臺灣地區，或自臺灣地區私運物品前往
大陸地區者，以私運物品進口、出口論，適用本條例規定處斷。
附表：
┌─┬─────┬─────┬────┬───────┬──────┬────┐
│編│出港時間  │入港時間  │參與人員│漁獲          │申請作業海域│所犯罪名│
│號│（民國）  │（民國）  │        │              │            │        │
├─┼─────┼─────┼────┼───────┼──────┼────┤
│1 │96年3 月12│96年3 月24│陳清男  │煙仔魚約12噸  │南中國海海域│懲治走私│
│  │日18時30分│日2 時40分│夏順情  │黑蟹約5 噸    │東經117至119│條例第12│
│  │許        │許        │謝明勳  │黑腳約4 噸    │度0 分，北緯│條、第2 │
│  │          │          │郭順盛  │蟹腳肉約3 噸  │21至22度30分│條第1 項│
│  │          │          │        │小卷約1 噸    │            │準走私罪│
├─┼─────┼─────┼────┼───────┼──────┼────┤
│2 │96年4 月10│96年4 月22│陳清男  │章魚約8 噸    │南中國海海域│同上    │
│  │日20時40分│日18時30分│夏順情  │軟絲約8 噸    │東經119 度0 │        │
│  │許        │許        │謝明勳  │透抽約15噸    │分，北緯22度│        │
│  │          │          │呂金昌  │花枝約7 噸    │10分        │        │
│  │          │          │黃富源  │              │            │        │
├─┼─────┼─────┼────┼───────┼──────┼────┤
│3 │96年5 月21│96年6 月1 │陳清男  │咬狗漁約2 噸  │南中國海海域│同上    │
│  │日17時20分│日18時20分│夏順情  │下雜魚約10噸  │東經118 度50│        │
│  │許        │許        │謝明勳  │蟹腳肉約3 噸  │分，北緯22度│        │
│  │          │          │王發財  │沙蝦約0.3噸   │18分。      │        │
│  │          │          │呂金昌  │墨翅約2.5噸   │            │        │
│  │          │          │        │小卷約1.5噸   │            │        │
│  │          │          │        │沙溜約17噸    │            │        │
├─┼─────┼─────┼────┼───────┼──────┼────┤
│4 │96年6 月5 │96年6 月18│陳清男  │透抽約16噸    │南中國海海域│同上    │
│  │日21時50分│日18時許  │夏順情  │章魚約2 噸    │東經119度08 │        │
│  │許        │          │謝明勳  │花枝約7 噸    │分，北緯23度│        │
│  │          │          │郭順盛  │軟絲約7 噸    │30分。      │        │
│  │          │          │王發財  │紅魚約2.5噸   │            │        │
├─┼─────┼─────┼────┼───────┼──────┼────┤
│5 │96年7 月2 │96年7 月11│陳清男  │咬狗約1.5公噸 │南中國海海域│同上    │
│  │日15時40分│日17時40分│夏順情  │小卷約2 噸    │東經118 度38│        │
│  │許        │許        │謝明勳  │青花仔約12噸  │分，北緯22度│        │
│  │          │          │郭順盛  │沙溜約8 噸    │35分。      │        │
│  │          │          │王發財  │小花枝約2噸   │            │        │
├─┼─────┼─────┼────┼───────┼──────┼────┤
│6 │96年7 月15│96年7 月25│陳清男  │墨魚約8 噸    │南中國海海域│同上    │
│  │日22時10分│日0 時30分│夏順情  │白帶魚約13噸  │東經118 度52│        │
│  │許        │許        │謝明勳  │雜魚約1 噸    │分，北緯23度│        │
│  │          │          │郭順盛  │              │20分。      │        │
│  │          │          │王發財  │              │            │        │
└─┴─────┴─────┴────┴───────┴──────┴────┘